---
title: Skriv in titell nivå 1 her
subtitle: Skriv in titell nivå 2 her
first_author:
  - name: [Skriv in forfatter her]
    address: [Author adress]
    email: for.efternavn@nina.no
second_authors:
  - name: [Skriv in forfatter her]
    address: [Author adress]
    email: for.efternavn@nina.no
  - name: [Skriv in forfatter her]
    address: [Author adress]
    email: for.efternavn@nina.no
last_author:    
  - name: [Skriv in siste forfatter her]
    address: [Author adress]
    email: for.efternavn@nina.no
reportnr: 1234
location: Trondheim
ISBN_end: 1234-5
self-ref: Brum, O., Robin, K. 2016. En veldig bra titel. 
english-self-ref: the Poo, W., Robin, C. 2016. A very good title.
handle-endpoint: [fås av bibliotek]
access: Åpen
secure_pdf:
cover_picture: coverPicture.png
cover_picture_text: Forsidebildetekst
cover_picture_photographer: Fotografnavn
line_numbering:
qualitycontrol: [xx]
boss_sign: Forskningssjef [fylles ut av forskningssjefen] (sign.)
customer: [xx]
customer_ref: [xx]
customer_contact: [xx]
keywords: [ett, två]
englishkeywords: [se nøkkelord]
bibliography: bibliography.bib
format:
  ninareport-pdf:
    keep-tex: true
    highlight: tango
    fig_caption: yes
    latex_engine: xelatex
foreword: 
    text: [Forord inn her]
    location: [Sted, forord]
    name: [Prosjektleder]
sammendrag: |
  Tekst inn her, et kort resymé av innholdet. \textbf{Maksimalt 4000 tegn inkl. ordmellomrom. Dette er maxgrense i sammendragsfeltet i CRIStin, og dersom sammendraget er lengre kommer det ikke med her.} Teksten i sammendraget er søkbar i databaser og på nett, og er viktig for at rapporten skal fanges opp ved søk.\
  \
  Seksjoner og tomme rader mellom dem er litt tricky å få til i YAML-avsnittet, men det kan gjøres slik. Tomme rader i forordet kan også lages på samme måte.
  
abstract: Tekst inn her, et kort resymé av innholdet. \textbf{Maksimalt 4000 tegn inkl. ordmellomrom. Dette er maxgrense i sammendragsfeltet i CRIStin, og dersom sammendraget er lengre kommer det ikke med her.} Teksten i sammendraget er søkbar i databaser og på nett, og er viktig for at rapporten skal fanges opp ved søk.

---

```{r}
#| label: setup
#| echo: false
#| message: false
#| warning: false
require(NinaR)
require(xtable)
require(knitr)
require(ggplot2)
opts_chunk$set(tidy=T, 
               tidy.opts=list(width.cutoff=50),
               fig.align = "left")
options(width = 60,
        "xtable.comment" = F,
        "xtable.include.rownames" = F)

```

# Innledning {#inl}
Dette er en Quarto-malle for NINA Rapporter, en viderutvikling av Rmarkdown-mallen fra `NinaR` [@NinaR]. Den er fremst tenkt for å brukes i statistikkprogrammet R, for eksempel via https://rstudio.nina.no. Quarto vil etterhvert erstatte Rmarkdown i Rstudio, og har fordelen ved å fungere ikke bare for R, uten også for andre språk, for eksempel python.

Skrivemåten ved å produsere en NINA-rapport fra et skript brukes med fordel da rapporten har et stort innslag av kode, eller da man ønsker å lage en reproduserbar rapport. Bortsett fra seksjonene med kod er mallen tenkt å etterligne NINA sin standardmalle for rapporter. For å samarbeide med kolleger som ikke er kjent med Git eller kod generelt, kan man for eksempel bruke `trackdown`. Med den pakken kan hovedforfatteren dele en oppdatert tekst-versjon av dokumentet på google drive, der medforfattere kan redigere teksten. Deretter kan endringene i teksten synkes ned til Quarto-dokumentet. Se mer på https://cran.r-project.org/web/packages/trackdown/vignettes/trackdown-workflow.html

Bruk mallen f.eks. i rstudio.nina.no ved å skrive dette i terminalvinduet: `quarto use template NINAnor/quarto_nina_report`. For øyeblikket er ikke quarto-templater tilgjengelig via Rstudio sine menyer, men dette vil truligvis forbedres i fremtiden. 


## Fremgangsmåte

*For å bruke malen trengs:*

* R
* NinaR (se http://www.github.com/NINAnor/NinaR)
* En Tex-installasjon
    - For Windows, se http://miktex.org/
    - For Mac, se http://tug.org/mactex/
    - For Linux, installere tex-live
    
Den enkleste måten er å bruke rstudio-servene http://rstudio.nina.no, der alt er (bør være) installert.

Når R-pakken `NinaR` er installert, finner man malen i Rstudio gjennom `File -> New File -> R Markdown -> From templates`. Alternativt kan en mal produseres gjennom `rmarkdown::draft("title", template="nina_rapport", package="NinaR")`.
  
Høyst oppe i malen (vises ikke i PDFen) finns en såkalt "YAML-seksjon" der diverse obligatoriske ting skal skrives inn. En lukket PDF kan lages gjennom å skrive "yes" etter secure_pdf. Radnummer til review produseres gjennom `line_numbering: yes`. Selv-referansen på side 3 skrives manuelt inn i ved `self-ref:` i YAML-avsnittet.

Referanser kan inkluderes på to måter. Vi kan for eksempel referere til @Pedersen2016 i teksten, eller så her [@Pedersen2016]. Stilen for referansene er avhengig at man klasser dem som rett type, for eksempel som artikel [@article].


### Test sub sub heading
For å lage en "pagebreak", for eksempel mellom ulike kapittel, skriv `\newpage`. `\clearpage` fungerer på lignende måte, men da tvinger man frem en plassering av alle bilder til nå, og da kan de ofte havne på en egen side. Prøv deg frem.

### En til sub sub heading
Denne male er fortsatt ikke perfekt, men har blitt brukt for et prosjekt til Miljødirektoratet og godkjent av biblioteket. Spørsmål og synspunkter kan sendes til Jens Åström. 

Det kan gå kjappere å skrive rapporter i dette format, men det gjenstår ofte noen småfiks med formateringer på slutten. Plassering av bilder kan til hvis grad styres gjennom å endre på størrelsen til dem (f.eks. out.width eller fig.width), eller gjennom å overstyre plasseringen (f.eks. fig.pos = "!hb"). Men alt er ikke mulig å styre helt så foreløpig må man akseptere noen plasseringer. 

\paragraph{Prøver meg på en sub sub sub heading}
Obs at 4-nivåseksjoner må skrives med `\paragraph{titell}`!

\newpage



Resultater {#res}
========
R-kod kan legges til på vanlig vis. Fargemønstret kan endres gjennom `highlight: xxx` Yaml-avsnittet i starten på dokumentet.

```{r}
#| label: test-chunk1
#Slik vises kode-kommentarer

x<- 1:10*0.5+rnorm(10, mean=1,sd=2)
y<-1:10
```

Quarto er så kalt "kodespråk-agnostisk" og andre programmeringspråk kan brukes. For eksempel Bash: 

```{bash}
for (( n=1; n<=5; n++ ))
do
echo "Rad $n"
done
```

Eller Python, som dette skript for å finne primtal:

```{python}
lower = 1
upper = 20

for num in range(lower, upper + 1):
   if num > 1:
       for i in range(2, num):
           if (num % i) == 0:
               break
       else:
           print(num)


```


Tabeller fra R kan lages gjennom pakken `xtable`. Her er et eksempel på output fra en enkel modell. Man kan også referere til en tabell, for eksempel referer jeg nå til tabell \ref{tab1}.

```{r}
#| label: test-chunk2
#| results: asis
#| message: false

mod1<-glm(y~x)
print(xtable(round(summary(mod1)$coefficients, 3), 
             caption="Tabell laget med xtable \\label{tab1}"))

```

Figurer fungerer på vanlig vis. Figurtekst lages hvis `fig_caption: yes` er angitt i Yaml-avsnittet. Figurteksten legges til som i eksemplet nedenfor. Hvis man angir `\\label{}` i figurteksten kan man også referere til figuren. Figur \ref{fig-barplot} viser et eksempel på bruk av NINAs logofarger via funksjonen `NinaR::NinaPalette`.  



```{r}
#| label: fig-barplot
#| fig-cap: Ett exempel med NINAs fargepalett generert fra R.
#| fig-pos: 'h!'

plot.mat <- matrix(rnorm(25, 40, sd=10), ncol=5, dimnames = list(c("Sportsfisker", "Elveeier", "Oppleid", "Fisket", "Poseidon"), c("Lakselus", "Utsetting", " Strengere restriksjoner", "Fysiske tiltak", "Flaks")))

plot.mat <- tibble::tibble(Verdi = rnorm(n = 25, 
                                 mean = 40, 
                                 sd = 10),
                   Prøvetyper = rep(c("Type_1",
                                  "Type_2",
                                  "Type_3",
                                  "Type_4",
                                  "Type_5"),
                                  each = 5),
                   Kategori = rep(c("Lengde",
                                     "Høyde",
                                     "Dybde",
                                     "Vekt",
                                     "Kvalitet"),
                                   times = 5)
)

ggplot(plot.mat) +
  geom_bar(aes(x = Verdi, y = Prøvetyper, fill = Kategori),
           stat = "identity",
           position = 'dodge') +
  scale_fill_nina() 

```



Eksisterende bilder kan også legges til gjennom vanlig markdown syntax. Disse blir sentrerte. Noter at eps-filer angis uten filendelse.

![Nina-logoen, som eksempel på inkludering av et bilde. \label{logoen}](logo.eps)

Hvis man trenger flere muligheter for definisjon av størrelse og plassering på en ferdig bilde, kan man også inkludere den med "include_graphics".


```{r}
#| label: logo_stor
#| echo: false
#| out-width: '10cm'
#| out-height: '5cm'
#| fig-cap: 'NINA-logoen via (knitr::include_graphics), i større format.'

knitr::include_graphics("logo.eps",)
```


Vi kan også referere til bilder, for eksempel til figur \ref{logoen}, som er inkludert i mallen. Notere at man må ha to `\\` for figurer laget i R men en `\` for  "eksterne" bilder. Man kan referere til seksjoner ved å angi en referanse i headingen `{#seksjon}`. For eksempel refererer jeg nå til innledningen i kapittel \ref{inl}.


\clearpage

Referanser {#references}
==========
\setlength{\parindent}{-0.2in}
\setlength{\parskip}{8pt}
\noindent
